臺灣高等法院刑事判決
108年度上訴字第3592號
上  訴  人  
即  被  告  陳重任




選任辯護人  吳勁昌律師(法扶律師)
            蔡承育律師(法扶律師，辯論終結後解除委任)
上  訴  人  
即  被  告  黃昱凱


指定辯護人  義務辯護人林若婷律師
參  與  人  邱于  




上列上訴人因違反毒品危害防制條例等案件，不服臺灣桃園地方
法院107年度訴字第850號，中華民國108年4月17日第一審判決（
起訴案號：臺灣桃園地方檢察署106年度偵字第20011號、第2143
0號），提起上訴，本院判決如下：
    主  文
原判決關於乙○○、丙○○共同販賣第二級毒品未遂部分撤銷。
乙○○共同販賣第二級毒品，未遂，處有期徒刑貳年，扣案如附表
編號2所示之物沒收。
丙○○共同販賣第二級毒品，未遂，累犯，處有期徒刑拾月。
甲○所有扣案如附表編號1所示之物沒收。
    事  實
一、乙○○、丙○○均明知甲基安非他命係毒品危害防制條例第2 條
    第2 項第2 款規定列管之第二級毒品，不得非法販賣或持有
    ，竟均意圖營利，共同基於販賣第二級毒品之犯意聯絡，於
    民國106 年8 月3 日前某不詳時間，推由丙○○透過通訊軟體
    WeChat（即微信，下稱微信），使用名稱「飄向北方」刊登
    欲販售甲基安非他命（代號：喉糖、摩托車）之訊息，藉此
    方式招攬顧客，並由乙○○負責提供甲基安非他命，適有桃園
    市政府警察局蘆竹分局警員史維中執行網路巡邏勤務時發覺
    此毒品交易訊息，遂喬裝買家與「飄向北方」交談（嗣更換
    使用名稱為「飛太遠」），佯欲購買毒品，雙方並議定以新
    臺幣（下同）4 萬5,000 元至5 萬元之價格交易重約2兩半
    之甲基安非他命。嗣丙○○向乙○○回報交易毒品之時間、地點
    後，即由乙○○開車搭載丙○○與不知情之甲○於106年8 月6 日
    下午3 時10分許，前往約定之交易地點即桃園市○○區○○路0 
    段000 號廣豐新天地內某咖啡館與史維中見面，抵達廣豐新
    天地時，乙○○要求丙○○先下車確認史維中有無攜帶購毒款項
    ，丙○○前往上開地點交易時，遭喬裝買家之警員史維中等人
    當場查獲而未遂，並扣得不知情甲○所有，供丙○○發送訊息
    與喬裝買家之警員史維中聯繫買賣毒品事宜所用如附表編號
    1 所示之手機。丙○○為警查獲後，即配合提供其所知資訊，
    警方因而查獲乙○○，並扣得乙○○所有，供與丙○○聯繫所用之
    如附表編號2所示之手機。
二、案經桃園市政府警察局蘆竹分局報告臺灣桃園地方檢察署檢
    察官偵查起訴。
    理  由
壹、程序事項：
一、本院審理之範圍：　　
　　本件檢察官起訴被告乙○○涉犯未經許可持有子彈罪及販賣第
    二級毒品未遂罪，而經原審審理後，就被告乙○○被訴部分均
    判處罪刑。嗣於原審判決後，被告乙○○不服原判決提
    起上訴，檢察官則未提起上訴，而被告乙○○於本院審理時就
    原判決關於未經許可持有子彈罪部分撤回上訴，有撤回上訴
    聲請書1 紙在卷可查（見本院卷第171頁），從而，本院就
    被告乙○○部分之審理範圍則為原判決關於被告乙○○犯
　　販賣第二級毒品未遂罪部分，合先說明。
二、證據能力之認定部分：
　　按刑事訴訟法第159 條之5 立法意旨，在於確認當事人對於
    傳聞證據有處分權，得放棄反對詰問權，同意或擬制同意傳
    聞證據可作為證據，屬於證據傳聞性之解除行為，如法院認
    為適當，不論該傳聞證據是否具備刑事訴訟法第159 條之1
    至第159 條之4 所定情形，均容許作為證據，不以未具備刑
    事訴訟法第159 條之1 至第159 條之4 所定情形為前提。此
    揆諸「若當事人於審判程序表明同意該等傳聞證據可作為證
    據，基於證據資料愈豐富，愈有助於真實發見之理念，此時
    ，法院自可承認該傳聞證據之證據能力」立法意旨，係採擴
    大適用之立場。蓋不論是否第159 條之1 至第159 條之4 所
    定情形，抑當事人之同意，均係傳聞之例外，俱得為證據，
    僅因我國尚非採澈底之當事人進行主義，故而附加「適當性
    」之限制而已，可知其適用並不以「不符前四條之規定」為
    要件（最高法院104 年度第3 次刑事庭會議決議參照）。經
    查，本件以下所引用之供述或非供述證據，因檢察官、被告
    乙○○、丙○○及其等辯護人已於本院準備程序就證據能力均表
    示沒意見（見本院卷第161 至166 頁），且迄至言詞辯論終
    結前均未聲明異議，而本院審酌上開供述或非供述等證據資
    料製作時之情況，無不當取供及證明力明顯過低之瑕疵，認
    以之作為證據應屬適當，揆諸前開規定，本院認前揭證據資
    料有證據能力。
貳、認定被告犯罪事實所憑之證據及理由：
一、上揭事實，業據被告丙○○於警詢、檢察官訊問及原審、本院
    審理時均坦白承認（見106 偵20011 號卷第6 至8頁、第51
    至52頁；原審卷第150 頁；本院卷第338 至339頁），並核
    與證人甲○於檢察官訊問時所具結證述之情節一致（見106 
    偵20011 號卷第156至157頁），且經證人即查獲本案之警員
    史維中於檢察官訊問時就查獲被告丙○○等人之過程具結證述
    甚詳在卷（見106 偵20011 號卷第107 頁），復有桃園市政
    府警察局蘆竹分局搜索扣押筆錄及扣押物品目錄表各2份；
    微信對話翻拍照片、蘆竹分局通訊譯文表及職務報告各1件
    在卷可稽（見106 偵20011 號卷第13至14頁、第26至27頁 
    、第34至35頁 、第69至90頁 、第91頁），及上開如附表編
    號1、2所示之手機等物扣案為證，是認被告丙○○上開任意性
    自白核與事實相符，可以採取。
二、被告乙○○固於偵查及原審、本院審理時對於與被告丙○○共同
    販賣第二級甲基安非他命之犯行均坦承在卷（見106 偵2001
    1 號卷第195頁；原審卷第150 頁；本院卷第339 至340頁）
    ，惟被告乙○○及其辯護人分別執以下列情詞置辯：
（一）被告乙○○辯稱：本件並非伊主導，伊不是老闆，也沒有指
      使被告丙○○去幫伊賣毒品，他原本是說要伊先幫他買，但
      伊說伊沒有錢可以幫他墊，他才改成說他去找買家，他先
      去收錢，伊載他去交易，他要交易的數量伊知道，但金額
      伊不知道云云。
（二）辯護意旨辯以：被告乙○○與被告丙○○之對話中，被告丙○○
      未稱被告乙○○為「老闆」，而被告乙○○自始即堅稱係被告
      丙○○請求被告乙○○幫忙調貨，且丁○○一直要求被告乙○○幫
      忙，被告乙○○才答應，況被告乙○○若確為老闆，理應備齊
      案發時所應交易之毒品數量，何以警察當日僅扣得20餘克
      安非他命？又證人甲○偵查、原審中亦證稱被告丙○○要去
      八德向某人收錢，被告乙○○有說會再過來載被告丙○○等語
      ，則被告乙○○應僅係提供交通工具，而構成販賣毒品之幫
      助犯，倘被告乙○○推由被告丙○○出面販毒，何以需親自載
      送被告丙○○，直接叫車豈非更加隱蔽，實與常情不符等詞
      。
三、經查：　
（一）前揭被告丙○○透過微信，使用名稱「飄向北方」刊登欲販
      售甲基安非他命（代號：喉糖、摩托車）之訊息，適有桃
      園市政府警察局蘆竹分局警員史維中執行網路巡邏勤務時
      發覺此毒品交易訊息，遂喬裝買家與「飄向北方」交談（
      嗣更換使用名稱為「飛太遠」），佯欲購買毒品，雙方並
      議定以4 萬5,000 元至5 萬元之價格交易重約2兩半之甲
      基安非他命。嗣由被告乙○○開車搭載被告丙○○與不知情之
      甲○於106年8 月6 日下午3 時10分許，前往桃園市○○區○○
      路0 段000 號廣豐新天地內某咖啡館與史維中見面，遭喬
      裝買家之警員史維中等人當場查獲而未遂，
　　　並扣得不知情甲○所有，供被告丙○○發送訊息與喬裝買家
      之警員史維中聯繫買賣毒品事宜所用如附表編號1 所示之
      手機等情，有前揭各項事證可資憑佐，是此部分事實應可
      認定。
（二）又觀諸上開微信對話翻拍照片，被告丙○○與史維中就買賣
      毒品之數量及金額磋商之過程，被告丙○○稱「我問看看還
      能不能算你35000 」、「『我朋友』說這樣子看你接受不接
      受，45000 給你2 台半」、「『他』說沒辦法，要54000 」
      、「『他』就是覺得差這4000很麻煩，才問你要不要45000 
      拿2 台半」、「『我們老闆』原本要連你的也漲，我瞧了老
      半天『他』才肯原價給你」、「我晚點問『老闆』，『我老闆』
      還在睡」、「我一樣跟『我老闆』講看看，看『他自己』意思
      ，這個我不敢作主」、「我等『我老闆』起床再跟你討論」
      等語（見106 偵20011 號卷第71頁、第80至82 頁），可
      知被告丙○○就販售毒品之數量及金額並無決定之權限，係
      由「老闆」決定；再就約定交易毒品之時間一事，106 年
      8 月6 日上午8 時33分許，被告丙○○稱「所以要提早處理
      ，還是下午3 點？」，史維中稱「最早也是只能下午1、2
       點，你老闆起床盡快跟我說吧，早點處理也比較安全」
      ，被告丙○○則於同日上午11時57分許以語音方式傳訊「我
      在啊，你不是說1 、2 點再處理，現在才12點餒」等語（
      見106 偵20011 號卷第82至83頁、第89頁），對照被告丙
      ○○與被告乙○○間之臉書訊息對話，被告丙○○於106年8 月6
       日上午9 時59分前傳訊被告乙○○稱「我怕這個叫不醒你
      」，後又稱「客說可以提早1 點或2 點處理」，被告乙○○
      則稱「只要錢到位什麼姿勢我都會」等語（見106偵20011
      號卷第35頁反面），是見被告丙○○於106年8 月6 日上午
      就交易毒品之確切數量、金額及交易時間係向被告乙○○回
      報，被告乙○○並允諾上開事項，足認被告乙○○即為被告丙
      ○○於微信訊息中所稱之「老闆」。復參以史維中出具之職
      務報告記載：丙○○稱『東西在他老闆那邊，老闆要他先來
      看職有無攜帶足夠現金』，職問『明明約好一手交錢一手交
      貨，你們是不是在騙人』，丙○○稱『不會，我老闆就開車在
      外面繞，我確定你有帶錢就跟他說，他就會拿東西來』等
      語（見106 偵20011 號卷第91頁），況證人甲○並於檢察
      官訊問時具結證稱：當天伊下車前，有聽到乙○○說「你和
      小迪先下車去看對方有沒有帶錢，我去停車」，伊的綽號
      叫「小迪」，但伊不知道乙○○要丙○○去看對方有沒有帶錢
      是什麼意思等語明確（見106 偵20011號卷第156 頁反面
      ），稽此，被告乙○○與被告丙○○共同基於販賣第二級毒品
      之犯意聯絡，推由被告丙○○透過微信，使用名稱「飄向北
      方」刊登欲販售甲基安非他命之訊息，並由被告乙○○負責
      提供甲基安非他命，且由被告丙○○負責在微信上與史維中
      聯繫交易毒品事宜，交易當日則由被告乙○○開車搭載被告
      丙○○與史維中交易毒品，並指示被告丙○○下車確認史維中
      有無攜帶購毒款項等情，亦足認定，而被告乙○○上開所辯
      伊不是老闆云云，尚與事實有間，無從採信。
（三）辯護意旨固執憑前揭情詞為被告乙○○辯護，惟以：
（１）被告乙○○於原審準備程序時供承：被告丙○○於106 年8 月5
       日時已表示要出售毒品給朋友，請求被告乙○○在106 年8
      月6 日提供毒品等語（見原審卷第63頁），則被告2 人係
      已於106 年8 月5 日談妥由被告乙○○提供毒品用以出售，
      而證人丁○○於本院審理時具結證稱：伊與被告乙○○、丙○○
      是朋友關係，伊於106 年8 月5 日沒有跟被告乙○○在一起
      ，且沒有被告乙○○所稱於106 年8 月5 日，伊帶被告丙○○
      回伊家跟被告乙○○溝通，請求被告乙○○提供毒品一事等語
      明確（見本院卷第326至328頁），是以辯護意旨前揭所辯
      被告丙○○請求被告乙○○幫忙調貨等語，難認有據可採。至
      被告丙○○是否於與被告丙○○之對話中稱被告乙○○為「老闆
      」一節，尚無礙本院依據卷內相關事證所為上開之認定。
（２）證人甲○固於偵查、原審審理時證稱：被告丙○○要去八德向
      某人收錢，被告乙○○有說會再過來載被告丙○○等語（見10
      6 偵20011 號卷第156至157頁；原審卷第99至103頁），
      惟觀以證人甲○所證情節，證人甲○僅出借手機供被告丙○○
      使用，並陪同被告丙○○至廣豐新天地收取款項，對於被告
      丙○○、乙○○販賣毒品之細節並不知悉，況被告乙○○與丙○○
      間具有販賣第二級毒品之犯意聯絡，且有前揭分工情節之
      行為分擔，已如前述，自不得僅憑證人甲○所證上情，即
      認定被告乙○○係販賣毒品之幫助犯，而辯護意旨所辯倘被
      告乙○○推由被告丙○○出面販毒，何以需親自載送被告丙○○
      ，直接叫車豈非更加隱蔽，實與常情不符等詞，核屬個人
      意見及推測之詞，當不得以為有利被告乙○○認定之憑佐。
（３）再者，被告乙○○於106年8 月6 日下午開車搭載被告丙○○至
      廣豐新天地與史維中交易毒品，被告丙○○為警查獲後至警
      方前往被告乙○○住處搜索，已有相當時間之間隔，況據前
      述，被告乙○○、丙○○已於106 年8 月5 日談妥由被告乙○○
      提供毒品用以出售，尚不足徒以警方在被告乙○○住處僅扣
      得20餘克之甲基安非他命即認被告乙○○並非本次被告2 人
      共同販賣毒品之毒品提供者。
（４）據此，辯護意旨前揭所辯各情均非可採，亦無足執為被告
      乙○○有利之認定。　　　
四、按販賣毒品之行為，本無一定之公定價格，是其各次買賣之
    價格，當亦各有差異，而或隨供需雙方之資力、關係之深淺
    、需求之數量、貨源之充裕與否、販賣者對於資金之需求如
    何即殷切與否，以及政府查緝之態度，進而為各種不同之風
    險評估，而為機動性之調整，是其價格標準，自非一成不變
    ，且販賣者從各種「價差」或「量差」或係「純度（如摻入
    葡萄糖等物）」謀取利潤方式，或有差異，然其所圖利益之
    非法販賣行為目的，則屬相同，並無二致。因之，販賣利得
    ，除經行為人（被告）坦承，或帳冊價量至臻明確，確實難
    以究其原委（最高法院87年台上字第3164號判決意旨參照）
    。然按政府為杜絕毒品之氾濫，對於查緝施用及販賣毒品之
    工作，無不嚴加執行，販賣毒品罪又係重罪，設若無利可圖
    ，衡情一般持有毒品之人當無輕易將所持有之毒品轉讓他人
    而甘冒於再次向他人購買時，而有被查獲移送法辦之危險之
    理，職是之故，縱未確切查得販賣賺取之實際差價，但除別
    有事證，足認係按同一價格轉讓，確未牟利外，尚難執此即
    認非法販賣之事證有所不足，致知過坦承者難辭重典，飾詞
    否認者反得逞僥倖，而失情理之平。以本案而論，被告乙○○
    、丙○○與交易對象即喬裝買家之警員，並非至親，彼此間亦
    無特殊情誼，茍無利得，絕無甘冒重典，以原價買賣第二級
    毒品或無償調借之理，且被告乙○○、丙○○均曾有毒品之前科
    紀錄，有本院被告前案紀錄表在卷可佐，對於
　　甲基安非他命價格昂貴，取得不易，毒品交易為政府檢警機
    關嚴予取締之犯罪，法律並就此懸有重典處罰等情，當知之
    甚稔，倘無從中賺取差價或投機貪圖小利，豈有甘冒重典依
    購入價格轉售或代購之理，況被告丙○○於檢察官訊問時供稱
    ：伊可以收到1,000 元酬勞等語（見106 偵20011 號卷第52
    頁），是以被告乙○○、丙○○販賣毒品均有營利之意圖，堪以
    認定。
五、綜上所述，本件事證明確，被告乙○○、丙○○上揭犯行，足可
    認定，均應依法論科。
參、論罪部分：
一、按甲基安非他命係毒品危害防制條例第2 條第2 項第2 款所
    規定之第二級毒品，不得非法販賣、持有。又據前述，被告
    乙○○、丙○○固於事實欄一所示時間，與喬裝買家之警員達成
    交易第二級毒品甲基安非他命數量及價額等買賣契約之合致
    ，嗣後並約定時間、地點進行交易，惟因喬裝買家之警員於
    本案僅係為達緝毒之目的，始向被告乙○○、丙○○購買第二級
    毒品甲基安非他命，無買受之真意而不遂，是核被告乙○○、
    丙○○所為，均係犯毒品危害防制條例第4 條第6 項、第2 項
    之販賣第二級毒品未遂罪。
二、被告乙○○、丙○○間就上開販賣第二級毒品未遂之犯行，有犯
    意聯絡及行為分擔，應論以共同正犯。
三、被告丙○○前於103 年間因公共危險案件，經原審法院以103
    年度桃交簡字第3595號判決處有期徒刑2 月，於103 年12月
    8日確定，並於104 年3 月17日易科罰金執行完畢，有上開
    本院被告前案紀錄表在卷可佐，其於前案有期徒刑執行完畢
    後，5 年以內故意再犯本案有期徒刑以上之罪，為累犯，本
    應依法加重其刑。然參酌司法院釋字第775 號解釋之意旨，
    法院就符合累犯要件之被告，仍應以其是否有其特別惡
    性或對刑罰反應力薄弱等事由，依職權本於合目的性之裁量
    ，妥適審酌被告所犯前後數罪間，關於前案之性質（故意或
    過失）、前案徒刑之執行完畢情形（有無入監執行完畢、是
    否易科罰金或易服社會勞動）、再犯之原因、兩罪間之差異
    （是否同一罪質、重罪或輕罪）、主觀犯意所顯現之惡性及
    其反社會性等情，綜合判斷各別被告有無因加重本刑致生所
    受刑罰超過其所應負擔罪責之情形，裁量是否加重最低本刑
    。經查，被告丙○○犯前述公共危險罪，固與本案被告丙○○所
    犯販賣第二級毒品未遂罪均屬故意犯罪，然衡酌被告丙○○前
    案所犯之罪之保護法益、罪質類型，與本案未盡相同，尚難
    以被告丙○○曾犯公共危險案件之事實，逕自推認被告丙○○有
    犯本案販賣第二級毒品未遂罪之特別惡性或有何累犯立法意
    旨之刑罰感應力較薄弱，而有加重其最低本刑之必要。揆諸
    前開司法院釋字第775號解釋意旨，裁量不予加重最低本刑
    ，以符罪刑相當原則及比例原則。
四、再按犯第4 條至第8 條、第10條或第11條之罪，供出毒品來
    源，因而查獲其他正犯或共犯者，減輕或免除其刑；犯毒品
    危害防制條例第4 條至第8 條之罪，於偵查及審判中均自白
    者，減輕其刑，毒品危害防制條例第17條第1 項、第2 項分
    別定有明文。次按所謂自白，係指偵查及審判中均有自白犯
    罪而言，故僅須被告於偵、審中均曾經自白，即得認有該條
    項之適用，不以始終承認為必要（最高法院99年度台上字第
　　7665號判決要旨參照）；又該減輕其刑規定，係為鼓勵是類
    犯罪行為人自白、悔過，並期訴訟經濟、節約司法資源而設
    ，一般而言，固須於偵查及審判中皆行自白，始有適用，缺
    一不可。但所謂「自白」，係指被告（或犯罪嫌疑人）承認
    自己全部或主要犯罪事實之謂。其承認犯罪事實之方式，並
    不以出於主動為必要，即經由偵、審機關之推究訊問而被動
    承認，亦屬自白（最高法院100 年度台上字第5082號判決要
    旨參照）。據前所述，被告乙○○、丙○○迭於偵查及原審、本
    院審理時，就上揭販賣第二級毒品未遂犯行，均自白不諱，
    均應依毒品危害防制條例第17條第2 項規定，減輕其刑。
五、復按毒品危害防制條例第17條第1 項規定：「犯第4 條至第
    8 條、第10條或第11條之罪，供出毒品來源，因而查獲其他
    正犯或共犯者，減輕或免除其刑。」旨在鼓勵毒品下游者具
    體供出其上游供應人，俾進一步擴大查緝績效，揪出其他正
    犯或共犯，以確實防制毒品泛濫或更為擴散。所稱「毒品來
    源」，係指被告原持有供己犯同條項所列之罪之毒品源自何
    人之謂。而所謂「供出毒品來源，因而查獲」，係指被告詳
    實供出毒品來源之具體事證，因而使有偵查（或調查）犯罪
    職權之公務員知悉而對之發動偵查（或調查），並因而查獲
    者而言（最高法院103 年度台上字第1382號、103 年度台上
     字第2000號判決意旨參照）。經查，被告丙○○為警查獲後
    ，配合提供其所知資訊而查獲被告乙○○，有被告丙○○106 年
    8 月6 日調查筆錄、警員史維中出具之職務報告各1份在卷
    可佐（見106 偵20011 號卷第6至8頁、第91頁），且卷內並
    無事證顯示員警在被告丙○○供出上情前，已發覺或已掌握被
    告乙○○參與本案之線索，堪認被告丙○○供出其所販賣之第二
    級毒品來自被告乙○○並因而被查獲，是就被告丙○○部分，即
    應依毒品危害防制條例第17條第1 項之規定遞減輕其刑。
六、被告乙○○、丙○○業已著手於販賣第二級毒品犯罪之實行，然
    因喬裝買家之警員欠缺購買真意，自始即屬販賣行為不能完
    成，為未遂犯，爰均依刑法第25條第2 項規定減輕其刑，並
    分別遞減、再遞減輕之。
七、被告乙○○之辯護人固辯以：本件係由警察以釣魚方式逮捕，
    顯尚未對社會構成實質危險，且被告乙○○僅係提供交通工具
    載送，非大盤或中盤毒梟，也無集團性，是以其犯罪情節論
    ，惡性上非重大不赦，若處以法定最輕本刑，於客觀上足以
    引起一般人之同情，實屬情輕法重，又被告乙○○之父母親均
    需被告乙○○扶養及維持家中經濟，被告乙○○犯後態度良好，
    應以刑法第59條減刑等語；被告丙○○之辯護人則辯稱：細查
    本案情節，被告丙○○於本件犯罪地位係屬邊緣，若被告丙○○
    是自己要販毒，無須再多拉一個人來分利潤，增加暴露風險
    ，況觀被告丙○○所為，尚非販毒之大盤、中盤所可比擬，本
    件僅未遂，造成危害社會之程度甚低，其犯罪情狀顯可憫恕
    ，縱宣告法定最低刑度猶嫌有情輕法重之處。被告丙○○年紀
    尚輕、智識尚淺，因同案被告乙○○以免費提供毒品，壓低毒
    品價格及酬勞為誘，致被告丙○○一時失慮不周，然被告丙○○
    在偵、審中曾自白，入獄後深感悔悟，且被告丙○○於108年
    初執行完畢出監後，與穩定交往之女友一同經營事業，顯有
    回歸社會及再教化之高度可能性，並有一未成年子女由被告
    丙○○與其父親一起養育，若被告丙○○入監服刑恐再失經濟支
    柱，請依刑法第59條酌減其刑等詞。惟按刑法第59條之酌量
    減輕其刑，必須犯罪另有特殊之原因與環境等，在客觀上足
    以引起一般同情，認為即予宣告法定最低度刑期猶嫌過重者
    ，始有其適用。至行為人犯罪之動機、目的、犯罪之手段、
    犯罪後所生之損害、犯罪後之態度、犯罪行為人之生活狀況
    、品行、智識程度等，僅屬得於法定刑內審酌量刑之事項，
    非酌量減輕之理由。查本案販賣第二級毒品罪法定最低刑度
    係有期徒刑7 年，非唯遠較販賣第一級毒品罪之法定最低本
    刑無期徒刑為輕，且不及無期徒刑減輕後刑度之半（刑法第
    65條第2 項：無期徒刑減輕者，為20年以下15年以上有期徒
    刑），而被告乙○○、丙○○本案販賣第二級毒品未遂犯行，並
    經本院適用毒品危害防制條例第17條第2項、刑法第25條第2
     項等規定減輕其刑，且被告乙○○、丙○○本件所犯之販賣毒
    品罪，又別無何因不得已而為之之情由，況被告乙○○、丙○○
    無視於政府反毒政策，明知第二級毒品足以殘害人之身體健
    康，竟販賣他人施用以營利，危害社會治安及國民健康甚深
    ，且本院業詳為審酌一切情狀而為量刑，如後述，復衡以本
    案被告乙○○、丙○○犯罪情節，實難據認被告乙○○、丙○○於犯
    本案時有何特殊之原因或環境等，在客觀上足以引起一般同
    情之處，自不得邀刑法第59條規定減輕其刑。至於被告犯罪
    動機、所生損害、犯後態度之因素等情狀，僅可為法定刑內
    從輕科刑之標準，不得據為刑法第59條酌量減輕之理由。是
    以被告乙○○、丙○○之辯護人此部分所請，均非足取。
肆、撤銷改判之理由（即原判決關於被告乙○○、丙○○共同販賣第
    二級毒品未遂部分）：
一、原審以被告乙○○、丙○○均犯共同販賣第二級毒品未遂罪
　　，罪證明確，予以論罪科刑，固非無見。惟查，扣案如附表
    編號1所示之物，係第三人甲○所有，而原審未裁定命第三人
    甲○參與沒收程序，是原審就此部分訴訟程序尚有未洽。
二、被告乙○○猶執前揭情詞提起上訴，指摘原審判決不當，核無
    理由，詳如前述，而被告乙○○上訴意旨復指以：原審判決未
    依刑法第59條減刑，原審量刑恐有瑕疵，且原審量刑過重等
    詞。惟據前述，本案被告乙○○並無適用刑法第59條規定減輕
    其刑之理由，且按刑事審判旨在實現刑罰權之分配的正義，
    故法院對有罪被告之科刑，應符合罪刑相當之原則，使輕重
    得宜，罰當其罪，以契合社會之法律感情，此所以刑法第57
    條明定科刑時應審酌一切情狀，尤應注意該條所列10款事項
    以為科刑輕重之標準，俾使法院就個案之量刑，能斟酌至當
    。至於量刑輕重，係屬事實審法院得依職權自由裁量之事項
    ，苟其量刑已以行為人之責任為基礎，並斟酌刑法第57條各
    款所列情狀，而未逾越法定刑度或有濫用權限情事，即不得
    任意指為違法（最高法院75年度台上字第7033號判例、103
    年度台上字第36號判決意旨參照）。原審判決就被告乙○○部
    分既於量刑時，已依上揭規定說明係審酌被告乙○○明知毒品
    足以殘害人之身心健康，同為貪圖不法利益，甘犯重典，嘗
    試對外販毒牟利，其犯罪之動機、目的，均無可取，本不宜
    輕縱，惟念被告乙○○雖坦承販毒犯行，惟否認為販毒主嫌之
    犯後態度，並審酌本次販毒之數量不多，尚未成功即被查獲
    ，對社會造成之現實危害並不明顯，另斟酌其於警詢時所自
    陳之智識程度、家庭狀況與其他一切情狀等項情狀，而量處
    有期徒刑2年，既未逾越法定刑度，又未濫用自由裁量之權
    限，原判決此部分量刑並無何不當而構成應撤銷之事由可言
    。職是，被告乙○○上訴意旨所指各節，均非可採。
三、被告丙○○提起上訴固指稱：原審判決未依刑法第59條酌量減
    輕其刑，尚有違誤等語，惟據前述，本案被告丙○○並無適用
    刑法第59條規定減輕其刑之理由。而被告丙○○上訴意旨復指
    以：原審判決量刑過重等詞。惟原審判決就被告丙○○部分既
    於量刑時，已依刑法第57條之規定說明係審酌被告丙○○明知
    毒品足以殘害人之身心健康，同為貪圖不法利益，甘犯重典
    ，嘗試對外販毒牟利，其犯罪之動機、目的，均無可取，本
    不宜輕縱，惟念被告丙○○於犯後尚能坦承犯行，態度良好，
    並審酌本次販毒之數量不多，尚未成功即被查獲，對社會造
    成之現實危害並不明顯，另斟酌其於警詢時所自陳之智識程
    度、家庭狀況與其他一切等項情狀，而量處有期徒刑10月，
    既未逾越法定刑度，又未濫用自由裁量之權限，原判決此部
    分量刑並無何不當而構成應撤銷之事由可言，則以被告丙○○
    上訴意旨所指各節，尚無足取。
四、據上，被告乙○○、丙○○上訴意旨所指各節，雖均無理由，然
    原判決關於被告乙○○、丙○○共同販賣第二級毒品未遂部分既
    有上開可議之處，即無可維持，自應由本院將原判決關於被
    告乙○○、丙○○共同販賣第二級毒品未遂部分
　　予以撤銷改判。爰審酌被告乙○○、丙○○明知第二級毒品對於
    人體健康戕害甚巨，竟為本件共同販賣第二級毒品未遂犯行
    ，戕害國民身心健康，影響社會秩序、善良風俗，所為非是
    ，及被告2 人犯罪之動機、目的、手段，復審酌本件販賣毒
    品數量等犯罪情節、尚未交易完成即為警查獲所生之損害，
    兼衡被告乙○○專科肄業之智識程度、小康之家庭經濟狀況（
    見106 偵21430 號卷第6頁被告乙○○調查筆錄）；被告丙○○
    國中畢業之智識程度、貧寒之家庭經濟狀況（見106 偵2001
    1 號卷第6頁被告丙○○調查筆錄），暨被告2 人坦承犯行之
    犯後態度、素行等一切情狀，分別量處如主文第2 項、第3 
    項所示之刑。
伍、沒收部分：
一、按刑法上責任共同原則，係指共同實行犯罪行為之人，在合
    同意思範圍以內，各自分擔犯罪行為之一部，相互利用他人
    之行為，以達其共同犯罪之目的者，即應對於全部所發生之
    結果共同負責。亦即責任共同原則僅在處理共同犯罪參與關
    係中責任之認定，與犯罪工具物之沒收重在犯罪預防並遏止
    犯罪，以及犯罪所得之沒收旨在澈底剝奪犯罪利得以根絕犯
    罪誘因，係屬兩事。又沒收固為刑罰與保安處分以外之獨立
    法律效果，但沒收人民財產使之歸屬國庫，係對憲法所保障
    人民財產基本權之限制，性質上為國家對人民之刑事處分，
    對人民基本權之干預程度，並不亞於刑罰，原則上仍應恪遵
    罪責原則，並應權衡審酌比例原則，尤以沒收之結果，與有
    關共同正犯所應受之非難相較，自不能過當。從而，共同正
    犯間關於犯罪所得、犯罪工具物應如何沒收，仍須本於罪責
    原則，並非一律須負連帶責任；況且應沒收物已扣案者，本
    無重複沒收之疑慮，更無對各共同正犯諭知連帶沒收或重複
    諭知之必要，否則即科以超過其罪責之不利責任。因之，本
    院往昔採連帶沒收共同正犯犯罪所得，及就共同正犯間犯罪
    工具物必須重複諭知之相關見解，自不再援用，應改為共同
    正犯間之犯罪所得應就各人實際分受所得部分而為沒收及追
    徵；而犯罪工具物須屬被告所有，或被告有事實上之處分權
    者，始得在該被告罪刑項下併予諭知沒收。至於非所有權人
    ，又無共同處分權之共同正犯，自無庸在其罪刑項下諭知沒
    收或連帶沒收及追徵（最高法院108年度台上字第1001號判
    決意旨及本院108年度法律座談會刑事類提案第1號研討結果
    參照）。查扣案如附表編號2所示之手機，係被告乙○○所有
    供聯絡販毒使用，業據被告乙○○供承明確（見原審卷第149
    頁；本院卷第336頁），即屬被告乙○○所有，供被告2人犯上
    開販賣第二級毒品未遂罪所用之物，且已經扣案，被告丙○○
    難認有上開手機之處分權，自應依毒品危害防制條例第19條
    第1項規定，僅在被告乙○○罪刑項下諭知沒收。
二、按財產可能被沒收之第三人得於本案最後事實審言詞辯論終
    結前，向該管法院聲請參與沒收程序；第三人未為第一項聲
    請，法院認有必要時，應依職權裁定命該第三人參與沒收程
    序，但該第三人向法院或檢察官陳明對沒收其財產不提出異
    議者，不在此限；又參與人財產經認定應沒收者，應對參與
    人諭知沒收該財產之判決；認不應沒收者，應諭知不予沒收
    之判決，前項判決，應記載其裁判之主文、構成沒收之事實
    與理由，理由內應分別情形記載認定事實所憑之證據及其認
    定應否沒收之理由、對於參與人有利證據不採納之理由及應
    適用之法律，第1 項沒收應與本案同時判決，但有必要時，
    得分別為之，刑事訴訟法第455 之12第1 項、第3 項、第45
    5 條之26分別定有明文。經查，扣案如附表編號1所示之手
    機，係第三人即甲○所有而經警扣案，為兼顧第三人參與訴
    訟程序之保障，經本院於109年2月19日裁定第三人參與本案
    沒收程序等情，有本院裁定在卷可考（見本院卷第275頁）
    ，先予敘明。又被告丙○○於本院審理時供述：伊係使用扣案
    參與人甲○所有之附表編號1所示手機發送販賣毒品之訊息等
    語（見本院卷第339頁），而參與人甲○於本院審理時亦表示
    ：對沒收沒有意見，是丙○○用來販毒的等語（見本院卷第34
    2至343頁），互核一致，則扣案如附表編號1所示之手機，
    既係供被告丙○○犯本件販賣第二級毒品未遂罪所用之物，且
    業經扣案，自應依毒品危害防制條例第19條第1項之規定，
    不問屬於犯罪行為人與否，並依刑事訴訟法第455之26條第1
    項前段之規定，對參與人甲○所有扣案如附表編號1所示之手
    機諭知沒收。
三、至其餘扣案物品，均與本件犯罪無涉，業據被告乙○○、丙○○
    供明在卷（見106 偵20011 號卷第184頁反面；106 偵21430
    號卷第7頁反面、第71頁；本院卷第336頁），且無證據證明
    與本案有關，爰均不予宣告沒收。
據上論斷，應依刑事訴訟法第369 條第1 項前段、第364 條、第
299 條第1 項前段、第455之26條第1項前段，毒品危害防制條例
第4 條第6 項、第2 項、第17條第1項、第2 項、第19條第1 項
，刑法第11條、第28條、第25條第2 項，判決如主文。
本案經檢察官何昇昀提起公訴，檢察官楊淑芬到庭執行職務。
中　　華　　民　　國　　109 　年　　4 　　月　　14　　日
                  刑事第十九庭審判長法  官  曾淑華
                                    法  官  陳文貴
                                    法  官  王美玲 
以上正本證明與原本無異。
如不服本判決，應於收受送達後20日內向本院提出上訴書狀，其
未敘述上訴之理由者並得於提起上訴後20日內向本院補提理由書
（均須按他造當事人之人數附繕本）「切勿逕送上級法院」。
                                    書記官  李逸翔
中　　華　　民　　國　　109 　年　　4 　　月　　14　　日
附錄：本案論罪科刑法條全文
毒品危害防制條例第4條
製造、運輸、販賣第一級毒品者，處死刑或無期徒刑；處無期徒
刑者，得併科新臺幣 2 千萬元以下罰金。
製造、運輸、販賣第二級毒品者，處無期徒刑或 7 年以上有期
徒刑，得併科新臺幣 1 千萬元以下罰金。
製造、運輸、販賣第三級毒品者，處 7 年以上有期徒刑，得併
科新臺幣 7 百萬元以下罰金。
製造、運輸、販賣第四級毒品者，處 5 年以上 12 年以下有期
徒刑，得併科新臺幣 3 百萬元以下罰金。
製造、運輸、販賣專供製造或施用毒品之器具者，處 1 年以上
7 年以下有期徒刑，得併科新臺幣 1 百萬元以下罰金。
前五項之未遂犯罰之。

附表：
編號 扣案物品名稱 數量 備           註 1 三星智慧型手機（IMEI：00000000000000號） 1支 甲○所有 2 三星智慧型手機（顏色：金色、型號：J7） 1支 乙○○所有